【裁判字號】    97,易,414
【裁判日期】    970708
【裁判案由】    竊盜等
【裁判全文】
臺灣新竹地方法院刑事判決               97年度易字第414號
公  訴  人  臺灣新竹地方法院檢察署檢察官
被      告  乙○○
上列被告因竊盜等案件，經檢察官聲請以簡易判決處刑（97年度
偵字第1671號），本院認不應依簡易程序審理，裁定改依通常程
序審理（原簡易程序案號：97年度竹簡字第517 號），判決如下
︰
    主  文
乙○○幫助犯詐欺取財罪，處有期徒刑肆月，如易科罰金，以新
台幣壹仟元折算壹日。
乙○○被訴竊盜罪部分無罪。
    事  實
一、乙○○明知現今犯罪集團份子為掩飾不法犯行，避免檢警循
    線追緝，經常利誘民眾提供金融機構帳戶存摺、提款卡、密
    碼等個人金融資料，再利用取得之金融帳戶，作為對外詐欺
    被害人匯款之指定帳戶，其已可預見如將上開金融資料提供
    予陌生人使用，應會幫助不法集團遂行上開犯罪目的，竟僅
    因一時無法繳納房租，即基於縱有人利用其所提供之金融帳
    戶作為財產犯罪之工具，亦不違反其本意之幫助犯意，於民
    國97年1 月13日某時在新竹市○區○○路144 號4 樓租屋處
    ，經由室友丁○○同意，而取得丁○○前於89年5 月2 日在
    渣打國際商業銀行延平分行所開設，帳戶帳號為000-000000
    00000 號金融帳戶之存摺、提款卡、提款密碼後，於97年1
    月13日20時許在新竹市○區○○路網路空間網咖店內，以新
    臺幣（下同）7000元之代價，將上開銀行存摺、提款卡及密
    碼，出售予姓名年籍不詳綽號「阿源」之犯罪集團成員，嗣
    該犯罪集團成員取得上開存摺、金融卡連同密碼後，即與所
    屬之犯罪集團成員共同基於意圖為自己不法所有之犯意聯絡
    ，先後於97年1 月14日10時許、21時40分許分別假冒東森購
    物台、奇摩購物網站人員，均佯稱甲○○、丙○○購物付款
    方式有誤，要求甲○○、丙○○前往自動提款機依指示操作
    ，致甲○○、丙○○均陷於錯誤，甲○○因而於97年1 月14
    日22時15分前往位於新竹市○○路106 號渣打國際商業銀行
    營業部匯款12萬元至丁○○上開帳戶，丙○○則於同日22時
    30分許先到竹北市○○○路60號竹北郵局依指示操作自動提
    款機，發現短少3 萬元（無證據證明係匯入丁○○上開帳戶
    ，聲請簡易判決處刑書將此部分列入被害金額，乃有誤會，
    應予更正），再於23時許前往新竹市○○路214 巷50號渣打
    國際商業銀行竹北分行轉帳8 萬元至丁○○上開帳戶內，嗣
    因甲○○、丙○○察覺有異，始報警查悉上情。
二、案經新竹市警察局移送臺灣新竹地方法院檢察署檢察官偵查
    後聲請簡易判決處刑。
    理  由
壹、有罪部分：
一、本件被告乙○○所涉幫助犯詐欺取財罪部分為死刑、無期徒
    刑或最輕本刑為3 年以上有期徒刑以外之罪，其於準備程序
    中就被訴事實為有罪之陳述，經本院告知簡式審判程序之旨
    ，並聽取公訴人之意見後，依刑事訴訟法第273 條之1 第1
    項規定，裁定改依簡式審判程序審理，合先敘明。
二、上開犯罪事實，業據被告乙○○於警詢、偵查及本院審理中
    坦承不諱，而被害人甲○○、丙○○因遭受詐騙而轉帳至丁○○上開帳戶等被害情節，亦經其等於警詢中證述明確，且
    有丙○○轉帳單據影本、渣打國際商業銀行延平簡易型分行
    丁○○開戶資料表及交易明細影本在卷可稽，被告幫助詐欺
    取財犯行，事證明確，堪予認定，應依法論科。
三、按幫助犯之成立，主觀上行為人須有幫助故意，客觀上須有
    幫助行為，意即須對於犯罪與正犯有共同之認識，以幫助之
    意思，對於正犯資以助力，而未參與實施犯罪之行為者而言
    （最高法院75年度臺上字第1509號、88年度臺上字第1270號
    判決意旨可供參照）。本件被告僅單純提供金融帳戶資料供
    犯罪集團作為實施詐欺取財犯行之指定匯款帳戶，並無證據
    證明其對被害人甲○○、丙○○等2 人從事以電話施用詐術
    ，或擔任提領金錢等取款工作，客觀上非屬詐欺取財之構成
    要件行為，應僅構成幫助犯。故核被告上開所為，係犯刑法
    第339 條第1 項詐欺取財罪之幫助犯；被告係幫助犯，爰依
    刑法第30條第2 項規定，減輕其刑。爰審酌被告將上揭帳戶
    任由他人作為犯罪工具使用，造成犯罪偵查困難，犯罪正犯
    得以逃脫遁形，致使此類犯罪手法層出不窮，嚴重危害經濟
    交易秩序與社會治安，被害人甲○○、丙○○等2 人經犯罪
    集團成員詐騙而損失之金額各高達12萬元及8 萬元，被告犯
    行顯不宜寬恕，惟念其未實際參與詐欺取財之犯行，且犯後
    坦承犯罪，態度十分良好等一切情狀，量處如主文所示之刑
    ，並諭知易科罰金之折算標準。
貳、無罪部分：
一、公訴意旨另以：被告基於為自己不法所有之意圖，於97年1
    月13日凌晨1 時許，在新竹市○區○○路144 號4 樓內，趁
    友人丁○○入睡後，竊取丁○○所申請使用之上開帳戶存摺
    、提款卡及提款密碼，得手後旋將上開銀行存摺、提款卡及
    密碼出售予上開綽號「阿源」犯罪集團成員，因認被告涉犯
    刑法第320 條第1 項普通竊盜罪等語。
二、按犯罪事實應依證據認定之，無證據不得認定犯罪事實；不
    能證明被告犯罪者，應諭知無罪之判決，刑事訴訟法第154
    條第2 項、第301 條第1 項分別定有明文。又刑事訴訟法第
    161 條已於91年2 月8 日修正公布，其第1 項規定：檢察官
    就被告犯罪事實應負舉證責任，並指出證明之方法，因此檢
    察官對於起訴之犯罪事實，應負提出證據及說服之實質舉證
    責任，倘所提出之證據不足為被告有罪之積極證明，或其指
    出證明之方法，無從說服法院以形成被告有罪之心證，基於
    無罪推定之原則，自應為被告無罪判決之諭知（最高法院92
    年度臺上字第128 號判例可資參照）。
三、公訴人認被告涉犯竊盜罪嫌，無非係以丁○○於警詢中指述
    被告竊取其上開帳戶之存摺、金融卡等語為其論據，訊據被
    告則堅詞否認有何竊盜犯行，辯稱：伊因無力繳納房租，因
    而向室友丁○○提議拿金融帳戶去賣，97年1 月13日當天經
    由丁○○同意，才自其包包拿取上開帳戶存摺、金融卡去賣
    ，並無竊盜等語，經查：
  (一)證人丁○○於偵查及本院審理中作證時，均無法明確直言被
    告竊取其金融帳戶，此觀諸其於偵查中乃證稱：「（對被告
    稱：『（拿走物品前，有無詢問丁○○？）有，他說好啊，
    好啊。（你拿走物品時，丁○○是否在家？）他在家中睡覺
    。』等語，有無意見？）沒有。（你有無答應被告可以拿走
    物品？）當時我有喝酒，在睡覺。」等語（見偵查卷頁36）
    ，另於本院審理中證稱：「（系爭帳戶為何會被被告拿去？
    ）那天與朋友去喝酒，喝醉了回來，租屋處三間房間都有人
    睡，我就睡到客廳沙發，我的皮包放在客廳沙發上，我就直
    接睡覺了，那時候迷迷糊糊有聽到被告在拍我，就問我一些
    話，我迷迷糊糊中就應答說好好好。（他在你睡夢中問你甚
    麼，或跟你要甚麼，你一直說好好好？）應該是簿子，因為
    案發前2 、3 天他就向我提過，說有關簿子的事情，他說有
    別人要辦稅，不知道是甚麼事情也忘記了。（被告拿簿子去
    賣你是否知道？）一開始被告有跟我說，但我拒絕，但那天
    喝醉酒，簿子被拿走，我也不知道他要拿去做甚麼，隔天他
    告訴我我才知道」等語（參見本院97年度易字第414 號卷審
    理筆錄頁3） 、「（你認為被告是否有經過你同意而拿走你
    的簿子？）那天的前幾天被告有跟我講過，1 月13日那天我
    又睡很熟，我認為被告可能以為之前有跟我講過，當天我可
    能也有迷迷糊糊的答應，就拿走簿子，應該不是想要偷我的
    東西，因為我們也是好朋友，至於他拿走簿子作甚麼我就不
    知道。」等語（參見本院97年度竹簡字第517 號卷訊問筆錄
    頁4） 即可得知。
  (二)再者，一般人開立帳戶後，會自銀行處取得存摺帳戶、金融
    卡、提款密碼，一般人僅需以提款卡輸入提款密碼，即可於
    自動提款機多次提領款項，無須持用存摺臨櫃提款，為避免
    提款卡遺失遭他人盜領，吾人通常謹記提款密碼，而不會將
    其抄寫於提款卡上，避免一旦遺失遭人輕易盜領；又臨櫃辦
    理提款，或遺忘提款密碼，均須持用存摺、印鑑前往辦理相
    關手續，顯見存摺對於帳戶使用人而言關係甚為鉅大，吾人
    因此通常會將存摺好好收藏放置在家，不會輕易將存摺攜出
    ，不會與提款卡置放同處，以免同時遺失，遭不法人士盜領
    。經查：丁○○係73年3 月25日出生，於案發時年約23歲，
    曾經從事服務業，除有其基本年籍資料在卷可稽外，亦據其
    當庭陳明在卷，顯見其正值青壯，且有工作經驗，並非全無
    社會閱歷之人，對於上開日常生活經驗法則，應無不知之理
    ，倘非其將上開金融帳戶之存摺、提款卡、提款密碼一併交
    付被告，被告焉有可能自一處同時竊取得上開帳戶之存摺、
    提款卡、提款密碼之理；又觀諸卷附系爭帳戶之開戶資料（
    偵查卷頁26），該帳戶之開戶日期係於89年5 月2 日，距離
    97年1 月13日案發時長達幾近8 年，丁○○又焉有可能將該
    存摺連同提款卡隨身攜帶之理；是證人所述顯悖於一般人對
    帳戶管理之常情，難以採信；相對而言，被告上開所辯，較
    為可採。
  (三)綜上，證人丁○○與本案乃有深切之利害關係，其於警詢中
    指述被告偷竊等語，係為推諉責任之語，與事實不符，亦與
    常情相悖，不足採信，此外，檢察官復無法提出其他積極證
    據證明被告有罪，本於罪疑惟輕之法則，本院自應為被告有
    利之認定，且因被告此部分如果構成犯罪，與上開有罪部分
    係數罪併罰之法律關係，本院爰於主文就被告此部分為無罪
    之諭知。
據上論斷，應依刑事訴訟法第273 條之1 第1 項、第299 條第1
項前段、第301 條第1 項、刑法第30條、第339 條第1 項、第41
條第1 項前段，刑法施行法第1 條之1 ，判決如主文。
本案經檢察官張凱絜到庭執行職務。
中    華    民    國    97    年    7     月    8     日
                  刑事第二庭    法  官  蔡川富
以上正本證明與原本無異。
如不服本判決應於收受本判決後10日內向本院提出上訴書狀，上
訴書狀應敘述具體理由。上訴書狀未敘述上訴理由者，應於上訴
期間屆滿後20日內補提理由書狀於本院 (均須按他造當事人之人
數附繕本 )「切勿逕送上級法院」。
中    華    民    國    97    年    7     月    8     日
                                書記官  陳秀子
刑法第339條
（普通詐欺罪）
意圖為自己或第三人不法之所有，以詐術使人將本人或第三人之
物交付者，處5 年以下有期徒刑、拘役或科或併科1 千元以下罰
金。
以前項方法得財產上不法之利益或使第三人得之者，亦同。
前二項之未遂犯罰之。


司法院資訊處製作；財團法人民間司法改革基金會備份。
